【裁判字號】    97,交聲,1303
【裁判日期】    970818
【裁判案由】    交管條例聲異
【裁判全文】
臺灣板橋地方法院交通事件裁定        97年度交聲字第1300號
原處分機關  交通部公路總局臺北區監理所
異  議  人
即受處分人  甲○○
上列異議人因違反道路交通管理處罰條例案件，不服交通部公路
總局臺北區監理所中華民國九十七年四月三十日所為處分（原處
分案號：北監營裁字第裁四○─Ｃ00000000號、北監營
裁字第裁四○─Ｃ00000000號），聲明異議，本院裁定
如下：
        主  文
異議均駁回。
        理  由
一、按「汽車駕駛人迴車時，有下列情形之一者，處新臺幣六百
    元以上一千八百元以下罰鍰：‧‧‧五迴車前，未依規定暫
    停，顯示左轉燈光，或不注意來、往車輛、行人，仍擅自迴
    轉。」、「汽車迴車時，應依下列規定：五汽車迴車前，應
    暫停並顯示左轉燈光或手勢，看清無來往車輛，並注意行人
    通過，始得迴轉。」，道路交通管理處罰條例第四十九條第
    五款與道路交通安全規則第一百零六條第五款分定有明文可
    循。次按「汽車駕駛人，駕駛汽車違反道路交通安全規則、
    第三十三條之管制規則，因而肇事致人受傷者，記違規點數
    三點；致人重傷者，吊扣其駕駛執照三個月至六個月。」，
    道路交通管理處罰條例第六十一條第三項亦規定甚明。
二、原處分意旨略以：異議人即受處分人甲○○於民國九十六年
    十一月十三日十時二十分許，在臺北縣樹林市○○路○段與
    樹德街交岔路口，駕駛車牌號碼為三Ｌ─三三五號營業用小
    客車有迴車前未注意來往車輛擅自迴轉及違反道路交通安全
    規則肇事致人受傷之違規情事，經臺北縣政府警察局以北縣
    警交字第Ｃ00000000號、Ｃ00000000號舉
    發違反道路交通管理事件通知單舉發，原處分機關並於九十
    七年四月三十日以異議人違反道路交通管理處罰條例第四十
    九條第五款、第六十一條第三項之規定，而以北監營裁字第
    裁四○─Ｃ00000000號、北監營裁字第裁四○─Ｃ
    00000000號裁決書就異議人違反道路交通管理處罰
    條例第四十九條第五款部分裁處罰鍰六百元，並依同條例第
    六十一條第一項第一款之規定記違規點數一點；另就違反道
    路交通安全規則肇事致人受傷之部分，依同條例第六十一條
    第三項之規定記違規點數三點，此有上開舉發違反道路交通
    管理事件通知單及裁決書附卷可稽。
三、異議人雖坦認於上揭時地駕車行經該處，惟堅詞否認有何違
    規或肇事之情事，辯以當時係林照國駕駛車牌號碼為Ｎ三八
    ─九一一號重型機車先違規穿越分向限制線而行駛其車道，
    林照國見伊要迴車，非但未減速，反而加速自外側往內側騎
    ，企圖由異議人前方超車，然因超車不成而追撞伊車，致林
    照國所駕機車附載之蔡孟軒倒地成傷，故本件車禍實係因林
    照國違規跨越分向限制線及未保持安全距離所肇致，伊無端
    遭擦撞反被指為違規，實有不公云云，為其聲明異議之論據
    。經查：
  (一)異議人甲○○於九十六年十一月十三日十時二十分許，駕駛
    車牌號碼為三Ｌ─三三五號營業用小客車行駛至臺北縣樹林
    市○○路○段與樹德街交岔路口時，因迴車前未注意來往車
    輛擅自迴轉，適其後方有林照國駕駛車牌號碼為Ｎ三八─九
    一一號重型機車同向駛來，因閃避不及而與異議人機車之左
    前側發生擦撞，致林照國及所附載之乘客蔡孟軒因而人車倒
    地等情，有道路交通事故調查報告表、甲○○及林照國九十
    六年十一月十三日道路交通事故談話紀錄表與攝有現場及車
    輛撞痕跡之相片十六幀在卷可稽（以上均存於臺灣板橋地方
    法院檢察署九十七年度偵字第七五五○號偵查卷內）。
  (二)又蔡孟軒因上開事故受有右脛腓骨骨折之傷害，此有亞東紀
    念醫院診斷證明書乙份存卷足據。異議人於肇事後首度警詢
    時，即自承迴車前曾看照後鏡，當時已看見林照國機車已大
    約在麥當勞的位置，伊即開始迴轉等語（參臺灣板橋地方法
    院檢察署九十七年度偵字第七五五○號偵查卷第三頁），足
    見被告在開始迴車前即已看見林照國機車同向駛來之狀況
    ，依道路交通管理處罰條例第四十九條第五款與道路交通安
    全規則第一百零六條第五款之規定，異議人應待林照國機車
    通過且亦無其他來往車輛及行人後，方得迴車。雖林照國亦
    有違規跨越該路段分向限制線之違規，然於其跨越分向限制
    線進入異議人同向車道行駛後，即屬直行車輛，依法仍有優
    先於欲為迴車之異議人車輛通行之權。異議人於林照國跨越
    分向限制線進入同向車道後，既已看見林照國之機車駛來，
    自應依規定禮讓先行，詎仍逕自回車而使林照國機車閃避不
    及與之擦撞，異議人確於上揭時地有迴車前未注意來往車輛
    擅自迴轉，致適由後方駛來林照國之機車閃避不及而與之發
    生擦撞，因而使附載乘客蔡孟軒人車倒地成傷之違規與肇事
    情形，已堪予認定，臺灣省臺北縣區車輛行車事故鑑定委員
    會北縣鑑字第九七○○○七號鑑定意見書亦同此認定。至於
    林照國先前違規跨越該路段分向限制線之行為，係應另行追
    究處罰之違規行為，或於自然條件上為本件肇事之間接與因
    ，然法律上仍不具相當因果關係，且亦不影響異議人未盡注
    意義務違規迴轉之事實認定。
  (三)查本件異議人有迴車前未注意來往車輛擅自迴轉之違規，已
    如前述，其違反違反道路交通安全規則之情甚明；而蔡孟軒
    因異議人是項違規駕駛行為而受傷，則異議人上開違規自與
    本件車禍之發生具有相當因果關係，而可認係因其上開違反
    道路交通安全規則之行為，而肇致本件交通事故。是以異議
    人所為前開置辯，尚無可採，其違反前開道路交通安全規則
    第四十九條第五款之規定，因而肇事致人受傷之事實，足為
    認定。從而原處分機關據以援引首揭規定裁處，核無不當，
    本件異議為無理由，應均予駁回。
據上論斷，應依道路交通案件處理辦法第十九條，裁定如主文。
中    華    民    國    97    年     8    月    18    日
                        交通法庭    法  官  楊博欽
上正本證明與原本無異。
如不服本裁定應於送達後五日內向本院提出抗告狀
                                    書記官  李慈容
中    華    民    國    97    年     8    月    18    日


司法院資訊處製作；財團法人民間司法改革基金會備份。
